【裁判字號】    95,簡上,383
【裁判日期】    950718
【裁判案由】    詐欺
【裁判全文】
臺灣高雄地方法院刑事判決             95年度簡上字第383號
上  訴  人  臺灣高雄地方法院檢察署檢察官
被      告  丙○○
            己○○
                      樓
上列上訴人因被告等詐欺案件，不服本院高雄簡易庭於中華民國
95年2 月24日95年度簡字第483 號第一審簡易判決（聲請簡易判
決處刑案號：臺灣高雄地方法院檢察署94年度偵字第28355 號、
移送併辦案號：臺灣臺北地方法院檢察署94年度偵字第20029號
、第24017號），提起上訴及請求移送併案審理（臺灣基隆地方
法院檢察署95年度偵字第1714 號），本院管轄之第二審合議庭
判決如下：
    主  文
原判決撤銷。
丙○○連續幫助連續意圖為自己不法之所有，以詐術使人將本人
之物交付，累犯，處有期徒刑肆月，如易科罰金，以參佰元折算
壹日。
己○○連續幫助連續意圖為自己不法之所有，以詐術使人將本人
之物交付，處有期徒刑肆月，如易科罰金，以參佰元折算壹日。
緩刑貳年。
    事  實
一、丙○○前因侵占案件，經最高法院於民國91年2 月2 日以91
    年度臺上字第861 號判處有期徒刑10月確定，嗣於92年1 月
    20日縮刑期滿執行完畢。詎仍不知警惕，其雖可預見提供金
    融機構帳戶之存摺、金融卡、密碼及印章給他人使用，可能
    使實施詐欺取財犯罪之人，利用以取得犯罪所得財物或財產
    上利益之目的，將幫助他人對不特定之人為詐欺取財之犯行
    ，竟仍基於幫助他人取得詐欺所得財物亦不違背其本意之概
    括犯意，先後於如附表1 所示之時間、地點，以如附表1 所
    示之代價，分別將如附表1 所示帳戶之存摺、提款卡、密碼
    等物交付予綽號「小林」之不詳姓名成年男子。嗣後該不詳
    姓名成年男子即基於意圖為自己不法所有之概括犯意，分別
    於下列時間詐騙他人財物：(一)、於93年10月6 日在自由時報
    刊登「國內線空姐芳療」廣告，經丁○○於同年月16日晚間
    7 時許，撥打上開廣告所刊登之電話「00 00000000 號」留
    下其個人資料後，迨於同日晚間11時許，即有一名綽號「阿
    聰」之不詳姓名成年男子於丁○○手機之語音信箱內留言，
    致丁○○因而陷於錯誤，依其指示於如附表3 編號5 至12所
    示之時間、地點，匯出如附表3 編號5 至12所示之款項至丙○○之台新銀行敦南分行帳號「00000000000000號」帳戶，
    事後始知遭詐騙。(二)、於93年12月17日在網路上佯稱欲出售
    虛擬金幣，致甲○○陷於錯誤，乃分別於如附表3 編號1至4
    所示之時間、地點，匯出如附表3 編號1 至4 所示之金額，
    其中如附表3 編號1 所示之金額係匯至丙○○之上海商業銀
    行世貿分行帳號「0000000000000000000 號」帳戶，嗣甲○○發現有異，始知受騙。
二、己○○雖可預見提供金融機構帳戶之存摺、金融卡、密碼及
    印章給他人使用，可能使實施詐欺取財犯罪之人，利用以取
    得犯罪所得財物或財產上利益之目的，將幫助他人對不特定
    之人為詐欺取財之犯行，竟仍基於幫助他人取得詐欺所得財
    物亦不違背其本意之概括犯意，於如附表2 所示之時、地，
    交付如附表2 所示帳戶之存摺、提款卡、印章、密碼予某不
    詳姓名之成年男子。嗣該不詳姓名成年男子於取得上開帳戶
    後，即於下列時間分別詐騙他人財物：(一)、於93年12月17日
    在網路上佯稱欲出售虛擬金幣，致甲○○陷於錯誤，分別於
    如附表3 編號1 至4 所示之時間、地點，匯出如附表3 編號
    1 至4 所示之金額，其中如附表3 編號2 至4 所示之金額係
    匯至己○○之臺北國際商業銀行基隆分行帳號「0000000000
    000000000 號」帳戶，嗣甲○○發現有異，始知受騙。(二)、
    於93年10月23日下午1 時許，在網路上佯稱欲出售虛擬寶物
    ，致乙○○陷於錯誤，於如附表3 編號13所示之時間、地點
    ，匯出如附表3 編號13所示之金額至己○○之誠泰銀行基隆
    分行帳號「0000000000000 號」帳戶，乙○○事後始知受騙
    。
三、案經高雄縣政府警察局移送臺灣高雄地方法院檢察署檢察官
    偵查起訴，暨臺南縣警察局歸仁分局報告臺灣板橋地方法院
    檢察署呈請臺灣高等法院檢察署檢察長核轉臺灣基隆地方法
    院檢察署移送併辦。
    理  由
一、按「被告以外之人於審判外之陳述，雖不符前4 條之規定，
    而經當事人於審判程序同意作為證據，法院審酌該言詞陳述
    或書面陳述作成時之情況，認為適當者，亦得為證據」，刑
    事訴訟法第159 條之5 第1 項定有明文，而上開規定之立法
    意旨在於傳聞證據未經當事人之反對詰問予以核實，原則上
    先予排除，惟若當事人已放棄詰問，基於證據資料愈豐富，
    愈有助於真實發現之理念，且強化言詞辯論主義，法院自可
    承認該傳聞證據例外擁有證據能力。經查，被害人甲○○、
    、丁○○及乙○○等3 人於警詢中之陳述，雖均係被告以外
    之人於審判外之陳述，性質上屬傳聞證據，惟分別經被告同
    意作為證據，又本院審酌該言詞陳述作成時之情況，並查無
    其他不法之情狀，足認為得為本案之證據，依刑事訴訟法第
    159 條之5 之規定具有證據能力。
二、訊據被告丙○○、己○○對其2 人確有分別提供上開銀行帳
    戶予不詳姓名之人使用，並致被害人甲○○、丁○○、乙○○分別匯款至其等帳戶之事實，均坦承不諱，而被害人甲○○、丁○○、乙○○遭詐取財物之情形，亦據其等於警詢中
    指述綦詳，此外並有高雄縣警察局岡山分局壽天派出所受理
    刑事案件報案三聯單、新竹市警察局受理刑事案件報案三聯
    單各1 紙、詐騙帳戶通報警示申請表2 紙、中華郵政公司自
    動櫃員機交易明細表2 紙、財團法人農漁會南區資訊中心自
    動付款機存戶交易明細表3 紙、上海商業儲蓄銀行世貿分行
    存摺存款帳卡、開戶明細表各1 紙、台新銀行自動櫃員機交
    易明細表9 紙、台南縣仁德鄉農會自動櫃員機交易明細表1
    紙、臺北國際商業銀行基隆分行帳戶餘額查詢單、開戶印鑑
    卡、歷史資料查詢明細表、誠泰商業銀行基隆分行存款帳戶
    基本資料查詢、客戶資料查詢、交易明細查詢、台新國際商
    業銀行帳戶交易往來明細、開戶資料各1 份在卷可稽，足認
    被告2 人之自白與事實相符，本件事證明確，被告2 人犯行
    堪以認定。
三、論罪科刑部分：
  (一)、按刑法上之幫助犯，係對於犯罪與正犯有共同之認識，而
      以幫助之意思，對於正犯資以助力，而未參與實施犯罪之
      行為者而言（最高法院75年度台上字第1509號、88 年 度
      台上字第1270號判決意旨參照）；是以，如未參與實施犯
      罪構成要件之行為，且係出於幫助之意思提供助力，即屬
      幫助犯，而非共同正犯。又連續幫助與幫助連續為不同之
      犯罪態樣，如基於概括犯意，多次幫助他人犯罪，為連續
      幫助，該幫助者有多次犯罪行為；如以一幫助行為，幫助
      他人連續犯罪，則為幫助連續。本件取得被告帳戶之不詳
      姓名年籍之成年人先後向附表所示之被害人詐騙財物之行
      為，均時間緊接，手法相同，顯係基於概括之犯意為之，
      為連續犯，其所為係犯刑法第56 條 、第339 條第1 項之
      連續詐欺取財罪。而本件被告丙○○、己○○提供上開金
      融機構帳戶予該不詳姓名之成年人作為實施詐欺取財之犯
      罪工具，其單純提供帳戶供人使用之行為，並不等同於向
      被害人施以欺罔之詐術行為，且亦無證據證明被告有參與
      詐欺取財犯行之構成要件行為，是被告提供帳戶供人使用
      之行為，係對於他人遂行詐欺取財犯行，資以助力，而為
      幫助犯。
  (二)、被告犯罪後刑法第30條雖有修正，惟修正前後僅條文用字
      有所不同，適用之結果均無不利於被告，自無新舊法比較
      之問題，則應依刑法第2 條第1 項前段規定適用被告行為
      時即修正前之規定；另修正後刑法第33條第5 款規定「罰
      金：新臺幣1000元以上，以百元計算之」，與修正前刑法
      第33條第5 款規定「罰金：1 元以上」相較，刑法分則中
      關於有罰金刑之規定者，於修法前最低度之法定刑係銀元
      1 元即新臺幣3 元，而於修法後則係新臺幣1000元，比較
      修正前後之規定，修正後之規定較不利於行為人。另關於
      刑法罰金刑之規定，於刑法修正前並應依95年5 月17日修
      正前之罰金罰鍰提高標準條例第1 條規定，就其原定數額
      得提高為2 倍至10倍，但法律已依一定比率規定罰金或罰
      鍰之數額或倍數者，依其規定。而於95年6 月14日修正公
      布之刑法施行法第1 之1 條第2 項規定：「94年1 月7 日
      刑法修正時，刑法分則編未修正之條文定有罰金者，自
      94年1 月7 日刑法修正施行後，就其所定數額提高為30倍
      ，但72年6 月26日至94年1 月7 日新增或修正之條文，就
      其所定數額提高為3 倍」，比較上開修正前後應適用之罰
      金刑所定數額之提高標準之規定，亦以被告行為時即修正
      前之罰金罰鍰提高標準條例第1 條規定，較有利於行為人
      。是被告於刑法修正前犯刑法第339 條第1 項之罪而有罰
      金刑之規定，應依刑法第2 條第1 項前段規定，依被告行
      為時即修正前之規定處斷。
  (三)、故核被告丙○○、己○○所為，均係犯修正前刑法第339
      條第1 項、第30條第1 項詐欺取財罪之幫助犯。又被告2
      人分別於附表1 、2 所示之時、地分次交付金融機構帳戶
      之存摺、提款卡、提款密碼予該不詳姓名之成年人使用，
      其等先後數次交付帳戶存摺、提款卡、提款密碼之幫助詐
      欺取財行為，均時間緊接，手法相同，觸犯構成要件相同
      之罪名，顯係基於概括犯意為之，而本件被告2 人行為後
      ，刑法第56條連續犯之規定，業於94年1 月7 日修正公布
      刪除，並於95年7 月1 日施行，則被告2 人之犯行，因行
      為後新法業已刪除連續犯之規定，此刪除雖非犯罪構成要
      件之變更，但顯已影響行為人刑罰之法律效果，自屬法律
      有變更，依新法第2 條第1 項規定，比較新、舊法結果，
      仍應適用較有利於被告之行為時法律即舊法，論以連續犯
      （最高法院95年第8 次刑事庭會議決議參照），故被告2
      人均係連續犯「幫助連續詐欺取財罪」，應分別依法論以
      一罪，並均依法加重其刑。
  (四)、另被告丙○○前因侵占案件，經最高法院以91年度臺上字
      第861 號判處有期徒刑10月確定，嗣於92年1 月20日縮刑
      期滿執行完畢，此有臺灣高等法院被告前案紀錄表在卷可
      憑，其於5 年以內再故意犯本件有期徒刑以上之罪，不論
      依修正前之刑法第47條，或修正後之刑法第47條第1 項之
      規定，均構成累犯，對被告而言並無有利或不利之情形，
      自不生新舊法比較之問題，應逕依修正前之刑法第47條，
      論以累犯，並加重其刑，其有2 以上刑之加重事由，應依
      法遞加之。又被告2 人均係幫助犯，應依刑法第30條第2
      項之規定，按正犯之刑減輕之，並依同法第71條第1 項規
      定先加後減之。另該不詳姓名之成年人詐騙乙○○部分之
      事實，雖未據檢察官起訴，惟與已起訴之部分有連續犯之
      裁判上一罪之關係，已如前述，自為本件起訴效力所及，
      本院應併予審判，附此敘明。
  (五)、原審認被告2 人罪證明確，予以論罪科刑，固非無見，惟
      查：１、臺灣基隆地方法院檢察署95年度偵字第1714號移
      送併辦被告己○○幫助詐欺之事實（即被害人乙○○受詐
      騙部分），原審未及審酌，而認被告己○○係幫助詐欺，
      尚有未洽；２、被告黃志遠為累犯，且係連續提供帳戶予
      詐騙集團使用，犯後復未能與被害人達成和解，惡性非輕
      ，原審未查及此，而僅量處被告黃志遠有期徒刑3 月，顯
      屬過輕，亦有未合，檢察官執此指摘原審判決不當，為有
      理由，自應由本院予以撤銷改判。
  (六)、爰審酌被告2 人將個人帳戶提供他人犯罪使用，紊亂社會
      正常交易秩序，並使不法之徒藉此輕易詐取財物，致檢警
      執法人員難以追查緝捕，助長詐騙集團詐取財物之犯罪風
      氣，所造成之危害實屬重大，念其等犯後均坦承犯行，態
      度尚佳，及被告己○○並未因此獲得其他不法利益，並業
      與其中被害人甲○○達成民事和解，有和解書影本1 份在
      卷可憑，而被告丙○○則迄未與被害人達成和解等一切情
      狀，分別酌情量處如主文所示之刑。另被告2 人犯罪時之
      刑法第41條第1項前段規定：「犯最重本刑為5 年以下有
      期徒刑以下之刑之罪，而受6 個月以下有期徒刑或拘役之
      宣告，因身體、教育、職業、家庭之關係或其他正當事由
      ，執行顯有困難者，得以1 元以上3 元以下折算1 日，易
      科罰金。」，而被告行為時之易科罰金折算標準，廢止前
      罰金罰鍰提高標準條例第2 條前段規定，就其原定數額提
      高為100 倍折算1 日，被告行為時之易科罰金折算標準，
      應以銀元30 0元折算1 日，經折算為新臺幣後，應以新臺
      幣900 元折算為1 日；惟95年7 月1 日修正公布施行之刑
      法第41條第1 項前段則規定：「犯最重本刑為5 年以下有
      期徒刑以下之刑之罪，而受6 個月以下有期徒刑或拘役之
      宣告者，得以新臺幣1000元、2000元或3000元折算1 日，
      易科罰金。」比較修正前後之易科罰金折算標準，以95年
      7 月1 日修正公布施行前之規定，較有利於受刑人，故本
      院應依刑法第2 條第1 項前段，適用修正前刑法第41條第
      1 項前段規定，併均諭知易科罰金之折算標準。
  (七)、末查，被告己○○前未曾受有期徒刑以上刑之宣告，有臺
      灣高等法院被告前案紀錄表在卷可參，其因一時短於思慮
      ，致觸本件犯行，犯後復與被害人甲○○達成和解，足認
      其確有悔改之意，且年事已高，經此偵審程序後，應知所
      警愓，諒無再犯之虞，本院因認上開對被告己○○所宣告
      之刑以暫不執行為當，爰諭知緩刑2 年，以啟自新。再者
      ，95年7 月1 日修正公布施行之現行刑法第74條以下，增
      加前案係過失犯得宣告緩刑及得附條件之緩刑等規定，惟
      按犯罪在新法施行前，新法施行後，緩刑之宣告，應依新
      法第74條規定（最高法院95年第8 次刑事庭會議決議七參
      照），不生比較新舊法律問題，查本件行為人犯罪時間係
      雖在新法施行前，揆諸決議意旨，緩刑之宣告即應依新法
      規定，併此敘明。
據上論斷，應依刑事訴訟法第455 條之1 第1 項、第3 項、第36
9 條第1 項前段、第364 條、第299 條第1 項前段，刑法第2 條
第1 項前段、第74條第1 款，修正前刑法第30條、56條、第339
條第1 項、第47條、第41條第1 項前段，罰金罰鍰提高標準條例
第1 條前段、廢止前罰金罰鍰提高標準條例第2 條，判決如主文
。
本案經檢察官戊○○到庭執行職務。
中    華    民    國    95    年    7     月    18    日
                    刑事第十四庭
                          審判長法  官  蔡  廣  昇
                                法  官  紀  凱  峰
                                法  官  謝  雨  真
以上正本證明與原本無異。
本判決不得上訴。
                                書記官  林  佳  慧
中    華    民    國    95    年    7     月    18    日
附錄本判決論罪之法條：
《修正前刑法第30條》
幫助他人犯罪者，為從犯。雖他人不知幫助之情者，亦同。
從犯之處罰，得按正犯之刑減輕之。
《修正前刑法第339條》
意圖為自己或第三人不法之所有，以詐術使人將本人或第三人之
物交付者，處5 年以下有期徒刑、拘役或科或併科1 千元以下罰
金。
以前項方法得財產上不法之利益或使第三人得之者，亦同。
前二項之未遂犯罰之。
┌───────────────────────────────────┐
│附表1                                                                 │
│被告丙○○部分                                                        │
├──┬──────┬────┬────┬──────────┬────┤
│編號│  交付時間  │交付地點│有無取償│      交付之帳戶    │交付物品│
├──┼──────┼────┼────┼──────────┼────┤
│ 1  │93年10月6日 │臺北市信│原定1 本│上海銀行世貿分行帳號│存摺、提│
│    │            │義區松仁│2,500 元│0000000000000000000 │款卡、密│
│    │            │路電信總│、2 本  │號                  │碼      │
│    │            │局      │3,000 元│                    │        │
│    │            │        │，嗣未得│                    │        │
│    │            │        │款      │                    │        │
├──┼──────┼────┤        ├──────────┼────┤
│ 2  │同上        │同上    │        │台新銀行敦南分行帳號│同上    │
│    │            │        │        │00000000000000號    │        │
│    │            │        │        │                    │        │
├──┼──────┼────┼────┼──────────┼────┤
│ 3  │93年10月07日│臺北市大│2,500元 │玉山銀行信義分行帳號│存摺、提│
│    │            │安區信義│        │0000000000000號     │款卡、密│
│    │            │路與敦化│        │                    │碼、身分│
│    │            │南路口  │        │                    │證影本、│
│    │            │        │        │                    │交易明細│
├──┼──────┼────┼────┼──────────┼────┤
│ 4  │同上        │同上    │同上    │富邦銀行松山分行帳號│同上    │
│    │            │        │        │00000000000000號    │        │
├──┼──────┼────┼────┼──────────┼────┤
│ 5  │同上        │同上    │同上    │台北銀行忠孝分行帳號│同上    │
│    │            │        │        │000000000000號      │        │
└──┴──────┴────┴────┴──────────┴────┘
┌───────────────────────────────────┐
│附表2                                                                 │
│被告己○○部分                                                        │
├──┬──────┬────┬────┬──────────┬────┤
│編號│  交付時間  │交付地點│有無取償│     交付之帳戶     │交付物品│
├──┼──────┼────┼────┼──────────┼────┤
│ 1  │93年10月間某│臺北市萬│無      │臺北國際商業銀行基隆│存摺、印│
│    │日          │華火車站│        │分行帳號            │章、提款│
│    │            │        │        │0000000000000號     │卡、密碼│
├──┼──────┼────┼────┼──────────┼────┤
│ 2  │93年10月上旬│同上    │無      │誠泰商業銀行基隆分行│同上    │
│    │某日        │        │        │帳號0000000000000號 │        │
│    │            │        │        │                    │        │
└──┴──────┴────┴────┴──────────┴────┘
┌────────────────────────────────────┐
│附表3                                                                   │
│被害人匯款情形                                                          │
├──┬───┬──────┬──────┬────┬──────────┤
│編號│被害人│  匯款時間  │  匯款地點  │匯款金額│      匯款帳戶      │
├──┼───┼──────┼──────┼────┼──────────┤
│ 1  │甲○○│93年10月17日│高雄縣岡山鎮│200元   │丙○○之上海商業銀行│
│    │      │19時24分許  │大仁南路岡山│        │世貿分行帳號00000000│
│    │      │            │農會後紅辦事│        │00000000000號帳戶   │
│    │      │            │處提款機    │        │                    │
├──┼───┼──────┼──────┼────┼──────────┤
│ 2  │同上  │同日19時29分│同上        │45,070元│己○○之臺北國際商業│
│    │      │許          │            │        │銀行基隆分行帳號0510│
│    │      │            │            │        │000000000000000 號帳│
│    │      │            │            │        │戶                  │
├──┼───┼──────┼──────┼────┼──────────┤
│ 3  │同上  │同日19時37分│高雄縣岡山鎮│4,758元 │同上                │
│    │      │許          │岡燕路保五總│        │                    │
│    │      │            │隊旁郵局提款│        │                    │
│    │      │            │機          │        │                    │
├──┼───┼──────┼──────┼────┼──────────┤
│ 4  │同上  │同日19時50分│同上        │29,897元│同上                │
│    │      │許          │            │        │                    │
├──┼───┼──────┼──────┼────┼──────────┤
│ 5  │丁○○│93年10月17日│新竹市○○路│9,000元 │丙○○之台新銀行敦  │
│    │      │            │2段83號台新 │        │南分行帳號0000000000│
│    │      │            │國際商業銀行│        │3283號帳戶          │
│    │      │            │新竹分行    │        │                    │
├──┼───┼──────┼──────┼────┼──────────┤
│ 6  │同上  │同上        │同上        │20,000元│同上                │
├──┼───┼──────┼──────┼────┼──────────┤
│ 7  │同上  │同上        │同上        │24,000元│同上                │
├──┼───┼──────┼──────┼────┼──────────┤
│ 8  │同上  │同上        │同上        │4,000元 │同上                │
├──┼───┼──────┼──────┼────┼──────────┤
│ 9  │同上  │93年10月20日│同上        │30,000元│同上                │
├──┼───┼──────┼──────┼────┼──────────┤
│ 10 │同上  │同上        │同上        │30,000元│同上                │
├──┼───┼──────┼──────┼────┼──────────┤
│ 11 │同上  │同上        │同上        │6,000元 │同上                │
├──┼───┼──────┼──────┼────┼──────────┤
│ 12 │同上  │不詳        │不詳        │1,000元 │同上                │
├──┼───┼──────┼──────┼────┼──────────┤
│ 13 │乙○○│93年10月23日│臺南縣仁德鄉│65,839元│己○○之誠泰商業銀行│
│    │      │17時50分許  │二行村行大街│        │基隆分行帳號00000000│
│    │      │            │61號仁德鄉農│        │9627號帳戶          │
│    │      │            │會二行分部提│        │                    │
│    │      │            │款機        │        │                    │
└──┴───┴──────┴──────┴────┴──────────┘


司法院資訊處製作；財團法人民間司法改革基金會備份。
